【裁判字號】    97,交聲,319
【裁判日期】    970609
【裁判案由】    交管條例聲異
【裁判全文】
臺灣板橋地方法院交通事件裁定         97年度交聲字第319號
原處分機關  交通部公路總局臺北區監理所
異  議  人
即受處分人  甲○○
上列異議人因違反道路交通管理處罰條例案件，對於原處分機關
於民國九十七年二月五日所為之北監自裁字裁四０－ＺＢＱ０１
１１４９號處分，聲明異議，本院裁定如下：
    主  文
異議駁回。
    理  由
一、原處分意旨略以：異議人即受處分人甲○○駕駛其所有之車
    號六七九０─ＥＢ號自用小客車，於民國九十六年九月二十
    六日上午九時二十四分許，行駛於應繳費之國道高速公路造
    橋收費站北上第七車道，不依規定繳費，經營運單位（現為
    「遠通電收股份有限公司」，下稱遠通公司）製發「補繳通
    行費及作業處理費通知單」追繳，未於通知單所列之繳費期
    限即九十六年十月二十五日補繳通行費，經內政部警政署國
    道公路警察局第二警察隊造橋分隊依據採證照片逕行舉發。
    受處分人於應到案日期前提出申訴，經原處分機關函請舉發
    機關調查結果，仍認受處分人確有上開汽車行駛於應繳費之
    公路不依規定繳費之違規行為，原處分機關乃依道路交通管
    理處罰條例第二十七條第一項及違反道路交通管理事件統一
    裁罰基準表規定，裁處罰鍰新臺幣（下同）三千元。
二、異議意旨略以：本人甲○○因依規定使用Ｅ通機，由於Ｅ通
    機品質不良而導致扣款不成功，其責任並不在於用路人，而
    高公局大可從本車Ｅ通機之儲值卡逕行扣款即可，而不是浪
    費用路人更多的時間去補繳，進而處罰用路人，實有違裝Ｅ
    通機之目的，為此國道公路警察局第二警察隊造橋分隊所為
    之處分，顯有錯誤，為此狀請鈞院撤銷原處分，以免冤抑，
    實感德便云云。
三、按汽車行駛於應繳費之公路、橋樑、隧道或輪渡，不依規定
    繳費者，處汽車所有人或駕駛人三千元以上六千元以下罰鍰
    ，並追繳欠費，道路交通管理處罰條例第二十七條第一項定
    有明文。次按，交通部臺灣區○道○○○路局（以下簡稱本
    局）為辦理電子收費申裝及欠費追繳作業，依據公路通行費
    徵收管理辦法（以下簡稱本辦法）相關規定訂定交通部臺灣
    區○道○○○路局電子收費申裝及欠費追繳作業注意事項；
    又依本辦法第十五條，用路人不依規定繳費者，營運單位應
    依用路人不同之欠費行為，依本局查明之車籍資料，製發「
    補繳通行費及作業處理費通知單」，追繳通行費並加收作業
    處理費用；用路人應於通知單所列之繳費期限內完成補繳程
    序，逾期未繳納則移送相關警察單位依法處理，交通部臺灣
    區○道○○○路局電子收費申裝及欠費追繳作業注意事項第
    一條、第十三條第一項、第十七條第三項復分別定有明文。
四、經查：
（一）異議人甲○○於其所有之車號六七九０─ＥＢ號自用小客
      車上裝設高速公路電子收費服務（俗稱Ｅ通機），並於上
      開時、地，行經國道高速公路造橋收費站北上第七車道未
      繳費之事實，為異議人所不爭執，此有電子收費服務申請
      書、內政部警政署國道公路警察局九十七年一月二十二日
      公警局交字第ＺＢＱ０１１１４９舉發違反道路交通管理
      事件通知單通知聯影本一件及採證照片一幀在卷可稽。
（二）其次，「本件通行費補繳通知單及舉發單（紅單）投遞地
      址為臺北縣中和市○○路二二一號五樓，其中通行費補繳
      通知單掛號件號碼：00000000000000，於
      九十六年十月二十三日投遞成功」等情，業據交通部臺灣
      區○道○○○路局造橋收費站以九十七年三月四日以高橋
      稽字第０九七００００四一六號函覆在卷，按本局為辦理
      電子收費申裝及欠費追繳作業，依據本辦法相關規定訂定
      交通部臺灣區○道○○○路局電子收費申裝及欠費追繳作
      業注意事項（以下簡稱注意事項）；依本辦法第十五條，
      用路人不依規定繳費者，營運單位應依用路人不同之欠費
      行為，依本局查明之車籍資料，製發「補繳通行費及作業
      處理費通知單」，追繳通行費並加收作業處理費用；除第
      十六點外，用路人可自行於規定期限內至指定地點繳納通
      行費及「欠費自動補繳作業處理費」，因系統因素致無法
      完成扣款交易者，不另收「欠費自動補繳作業處理費」。
      逾規定期限未繳納者，由本局查明車主資料後，交營運單
      位寄發『補繳通行費及作業處理費通知單』通知補繳通行
      費及「欠費通知補繳作業處理費」，因系統因素致無法完
      成扣款交易者，不另收「欠費通知補繳作業處理費」。用
      路人應於通知單所列之繳費期限內完成補繳程序，逾期未
      繳納則移送相關警察單位依法處理，交通部臺灣區○道○
      ○○路局電子收費申裝及欠費追繳作業注意事項第一條、
      第十三條第一項、第十七條分別定有明文。依據上開規定
      ，本件異議人雖因不明原因致無法完成ＥＴＣ扣款交易，
      營運單位即遠通公司僅不得向異議人另收「欠費通知補繳
      作業處理費」，惟仍應依上開處理程序向異議人追繳通行
      費，倘異議人未於通知單所列之繳費期限內完成補繳程序
      ，即由遠通公司移送相關警察單位依上開道路交通管理處
      罰條例第二十七條第一項之規定處理，則本件通行費補繳
      通知單既以掛號郵寄之方式向異議人之住所地址即臺北縣
      中和市○○路二二一號五樓為應送達處所寄發，於九十六
      年十月二十三日投遞成功，業如上述，且上開送達地址核
      與本件舉發通知單通知聯所載車主地址及異議人所提陳述
      書、聲明異議狀中陳明之住址相符，堪認上開送達地址確
      為送達時異議人之住所地址無訛，足徵上開通行費補繳通
      知單業於九十六年十月二十三日合法送達於異議人無訛，
      而異議人至今皆未補繳通行費，此有遠通電收查證回覆說
      明單影本一紙在卷可憑，從而，異議人經通知補繳詎未遵
      期繳費，其所有之汽車行駛於應繳費之公路不依規定繳費
      之違規事實，應堪認定。
（三）此外，異議人與遠通公司成立電子收費服務契約，本應遵
      守契約所規定之相關事項，而Ｅ通機之穩定與否，用路人
      應洽遠通公司進行檢測，準此，雖異議人爭執Ｅ通機之品
      質不良而導致扣款不成，責任不在用路人云云，此非原處
      分機關所得自行斟酌，不能據為本件免罰之事由，附此敘
      明。
五、綜上，異議人於上開時地駕車行駛於應繳費之公路不依規定
    繳費之違規事證明確。原處分機關據以援引前開規定，裁處
    異議人罰鍰三千元，於法並無違誤。本件異議為無理由，應
    予駁回。
據上論斷，應依道路交通案件處理辦法第十九條，裁定如主文。
中    華    民    國    97    年    6     月    9     日
                      交通法庭  法  官  胡堅勤
以上正本證明與原本無異
如不服本裁定應於送達後五日內向本院提出抗告狀
                                書記官  梁宜庭
中    華    民    國    97    年    6     月    9    日


司法院資訊處製作；財團法人民間司法改革基金會備份。
